【裁判字號】    90,上訴,2007
【裁判日期】    900711
【裁判案由】    恐嚇等
【裁判全文】
台灣高等法院刑事判決                            九十年度上訴字第二七號
    上  訴  人
    即  被  告  乙○○
右上訴人因恐嚇等案件，不服台灣板橋地方法院八十九年度訴字第六二號號中華民國
九十年三月十六日第一審判決（起訴案號為台灣板橋地方法院檢察署八十八年度偵字
第一一一二四號）提起上訴，本院判決如左：
    主  文
上訴駁回。
    事  實
一、乙○○曾有妨害自由、傷害、及違反槍砲彈藥刀械管制條例前科，其中於民國（
    下同）八十四年間因違反槍砲彈藥刀械管制條例案件，經原審法院判處有期徒刑
    六月，如易科罰金，以參佰元折算壹日確定，甫於八十四年四月二十七日易科罰
    金執行完畢。緣林俊雄（原審通緝中）因懷疑甲○○係於八十八年間向警檢舉其
    持有槍械之線民，乃於八十八年四月二十九日下午二十三時許，聯絡甲○○至林
    俊雄位於台北縣三峽鎮○○路四二巷八號五樓之十住處，甲○○應約於同日二十
    三時三十分許至上開處所後，林俊雄隨即聯絡李志成（原審判處有期徒刑十月確
    定）、乙○○前往該處；嗣乙○○於同年月三十日凌晨零時許抵達，即與林俊雄
    基於傷害及妨害自由之共同犯意聯絡，以木棍及徒手毆打甲○○，並將甲○○關
    在房間內而私行拘禁，其後李志成於同日一時許到達，林俊雄、乙○○仍接續前
    之傷害犯意，並又與李志成基於傷害之共同犯意聯絡，分別持安全帽、木棍、椅
    子及以徒手方式毆打甲○○，甲○○因上開先後二次之被毆打而受有右眼眶四乘
    二公分瘀傷、右臉四乘二公分瘀傷、左外耳部三乘二公分瘀傷、左口角一乘一公
    分瘀傷、左膝內側四乘四瘀腫、右小腿內側八乘二公分瘀傷、左手指中位指骨骨
    折、背部多處裂傷各為一公分、二公分、四公分及五公分等傷害，毆打後林俊雄
    、乙○○仍承前之妨害自由犯意，並與李志成基於妨害自由之共同犯意聯絡，續
    將甲○○私行拘禁於上址房間內。林俊雄、乙○○、李志成三人又基於意圖為自
    己不法利益之犯意聯絡，於同日十時許由乙○○將甲○○帶出房間至客廳，推由
    林俊雄、乙○○向甲○○恐嚇稱：如不簽發本票及讓渡其所有車牌號碼為ＣＶ─
    九０二五號之自用小客車，就要打斷腿等語。以此等惡害之通知致甲○○心生畏
    懼，乃在事先已繕就內容之票據號碼為七八六七八一、七八六七八二、七八六七
    八三號，面額分別為新台幣（下同）十五萬元、十五萬元、十萬元之本票三張，
    及上開汽車之讓渡書上簽名並交付予林俊雄等人。林俊雄、乙○○及李志成即以
    此等方法取得請求給付票款及車輛讓渡之財產上不法利益。其後再由李志成於同
    日十三時三十分許，前往同縣土城市○○路二一０號四樓甲○○之住處，向甲○
    ○之弟許富順取上開汽車之車籍資料，並使許富順打電話與甲○○連絡，甲○○
    因行動自由受限制畏懼而請許富順交付車籍資料，許富順遂將車籍資料交與李志
    成；李志成乃返回上開三峽鎮○○路四二巷八號五樓之十林俊雄住處，並將上開
    車籍資料交與乙○○後即先行離開。其後再由乙○○以上開汽車搭載甲○○，林
    俊雄則駕駛一部汽車搭載未參與其事之李豐長尾隨於後，一同前往同縣土城市欲
    典當甲○○所有之上開ＣＶ─九０二五號汽車。於同年月三十日下午十六時三十
    分許，行經台北縣警察局土城分局土城派出所前，甲○○乘機跳車並進入派出所
    報案，始得回復被剝奪共約有十七小時之久之行動自由並就醫。嗣臺北縣警察局
    土城分局土城派出所轉請臺北縣警察局三峽分局處理，於八十八年五月一日十七
    時許查獲林俊雄與乙○○，並在台北縣三峽鎮○○路一段十一樓之林俊雄住處起
    出業已撕下三張連號商業本票簿乙本。
二、案經甲○○訴由臺北縣警察局三峽分局報告臺灣板橋地方法院檢察署檢察官偵查
    起訴。
    理  由
一、訊據上訴人即被告乙○○矢口否認有右開犯行，並辯稱：伊對甲○○所受的傷並
    不知情，只有打他一巴掌。且對林俊雄與甲○○之間的事情我並不清楚，當天是
    因為到林俊雄的住所要與林俊雄商討合夥開店的事情，碰巧遇見甲○○，為了前
    次與他見面的時候，甲○○在ＫＴＶ拿茶壺打伊，便在林俊雄的住所打甲○○一
    巴掌。其他我並沒有看到有何人動手打甲○○。就伊所知道甲○○本來就經常住
    在林俊雄的住所。伊等並沒有限制甲○○的行動自由。亦沒有脅迫要求甲○○簽
    發不實本票的行為。關於汽車的事情，伊在原審開庭時，有聽到李志成表示說是
    甲○○委請他幫他到他家拿的。我們當天在三峽就各自分開，伊沒有開車載甲○
    ○等語。於原審另稱：在到達林俊雄之住處後打告訴人一巴掌，此後即在該處聊
    天、打牌及睡覺，八十八年四月三十日下午和告訴人及林俊雄一起離開後即分手
    ，並無任何毆打、限制自由、逼使簽發本票及讓渡書或開車載告訴人去當車之情
    事云云。
二、經查：右開犯罪事實，業據告訴人甲○○於偵查、原審中指述綦詳，並有驗傷診
    斷書（見偵查卷第十七頁）、臺北縣警察局土城分局土城派出所受理各類案件紀
    錄表（見原審卷第一０四頁）及扣案本票簿乙本（外放）可資佐證，且查：
  (一)被告乙○○雖辯稱於八十八年四月三十日下午十六時許與告訴人一同離開時並未
    見到被告有受傷之情形云云，然被害人確於八十八年四月三十日十六時三十分至
    臺北縣警察局土城分局土城派出所報案，此有該所受理各類案件紀錄表在卷足憑
    （見原審卷第一０四頁）；證人即當時受理之員警李旭銘在原審法院證稱：「（
    問：提示土城分局報案紀錄，你今年有無受理本案？）有的，是在我們土城派出
    所，是當天下午甲○○來說他在三峽被挾持並被毆打，對方要求他拿錢出來，並
    要將他的車子拿去典當，許某說他引他們經過派出所門口，經過時他就跳車報案
    ，當時我看到許某的臉上及手上有傷，許某說有四、五個人挾持及歐打他‧‧‧
    我問了大概狀況，請他父親許秋庭來之後，我有叫他去驗傷，然後我就把案件通
    知發生地三峽所來處理，這份紀錄表是我做的沒有錯。」等語（參原審卷第一０
    九頁八十九年六月三十日訊問筆錄）。而告訴人係在於同日十九時二十八分至廣
    川醫院就醫，經醫師診斷結果告訴人有右眼眶四乘二公分瘀傷、右臉四乘二公分
    瘀傷、左外耳部三乘二公分瘀傷、左口角一乘一公分瘀傷、左膝內側四乘四瘀腫
    、右小腿內側八乘二公分瘀傷、左手指中位指骨骨折、背部多處裂傷各為一公分
    、二公分、四公分及五公分等傷害，此亦有該院驗傷診斷書附卷足證（見偵查卷
    第十七頁）；此與證人李旭銘證述所見告訴人受傷之情形相符。證人李旭銘於十
    六時三十分即見告訴人確受有前述之傷害，其時距被告乙○○與告訴人於十六時
    許離開上述林俊雄之住處不過三十分鐘，時間至為接近，足見告訴人於離開被告
    林俊雄住處之時確已受有上述之傷害，則被告乙○○辯稱未見告訴人受有上述傷
    害云云，顯非屬實。再佐以同案被告林俊雄於警訊中即供陳「‧‧‧於八十八年
    四月三十日凌晨零時許，甲○○即到我租住處（臺北縣三峽鎮○○路四十二巷八
    號五樓之十），不久後乙○○、李志成也陸續前後到我家聊天，因乙○○與甲○
    ○二人發生口角，進而互毆，李志成也參與毆打甲○○‧‧‧」、「我只有參與
    毆打甲○○，其他的我都不知道。」等語明確（參偵查卷第十頁、第十一頁）；
    足證被告乙○○與李志成及林俊雄三人確有於八十八年四月三十日凌晨在台北縣
    三峽鎮○○路四二巷八號五樓之十林俊雄之住處內毆打告訴人之事實。
  (二)告訴人自八十八年四月三十日凌晨至同日十六時許止均在上開林俊雄住處未離開
    之情，業據告訴人及被告乙○○陳明一致在卷，然告訴人既已於當日凌晨因被告
    等之毆打而受傷，且所受之傷害如前述尚包括眼眶瘀傷、指骨骨折及背部多處裂
    傷等傷害，傷勢非輕，按理應即就醫診治，苟非有不可抗力之情事，告訴人當無
    不馬上就醫，然其竟延至同日十六時三十時分至臺北縣土城分局土城派出所報警
    後，方於十九時二十八分前往醫院治療，其行動自由顯受限制，告訴人所指其遭
    毆打後為被告等關在房間內使其無法離開；即與上開情節即相符。又證人即被害
    人之父許秋庭稱：「‧‧‧是在八十八年四月三十日早上十點多，有人打我行動
    電話問我說我兒子在哪裡﹖我就說我不知道，後來過了十多分鐘又打來，說我兒
    子和車子都在他那裡，後來又陸陸續續打了幾通電話說甲○○欠他們三十多萬，
    只要我付錢他就會把人和車放回來，最後一通電話是在下午兩點多打的，這幾通
    電話都是同一人打的。」、「（問：接到電話有無報警或告訴其他人？）我當時
    以為是他朋友開玩笑，所以並沒有理會，當天我也沒有打電話回家。」等語（參
    原審卷第一一一頁八十九年六月三十日訊問筆錄）；尤足見當時被害人應係遭人
    控制行動自由。
  (三)在台北縣三峽鎮○○路一段十一樓之林俊雄住處起獲扣案業已撕下三張連號商業
    本票紙乙本，其中票據號碼ＣＨ七八六七八一、ＣＨ七八六七八二、ＣＨ七八六
    七八三號之本票三紙業已撕下，僅餘本票存根，經告訴人指認即為其遭被告三人
    恐嚇所簽之本票。原審將該本票簿囑託內政部警政署刑事警察局鑑定結果，該本
    票簿七八六七八三號本票存根下方之ＣＨ七八六七八四號空白本票上發現有因前
    頁填載所造成之壓痕字跡，其內容為到期日欄疑似「88 2 25」，金額欄為「壹
    拾萬元整」、「100000-」、發票人欄疑似「甲○○」、地址欄疑似「台北縣土
    城市○○路２１０號４Ｆ」、發票日欄疑似「87 12 15」，且上開壓痕字跡與上
    開三張本票存根之上現存之三張已填載內容之本票書寫字跡皆不相同，研判非因
    該三張現存之本票所致，此有該局八十九年二月十日刑鑑字第一四七六二號鑑驗
    通知書附卷可憑（見原審卷第六０頁至第六二頁）。亦足見告訴人確曾在該支票
    簿上簽署，且與其所稱其遭恐嚇所簽之支票票號為ＣＨ七八六七八一、ＣＨ七八
    六七八二、ＣＨ七八六七八三號，金額為一張十萬元、二張十五萬元，發票日為
    八十七年十二月二十五日，到期日為八十八年二月五日或十五日等情，與票根相
    符（參偵查卷第三頁背面、第六頁、第七頁，及原審八十九年一月二十八日與三
    月二十二日訊問筆錄）。該支票簿係共同被告林俊雄所使用並在其住處中起獲，
    其竟仍辯稱該三紙已撕下之本票不知是何人所用云云（參偵查卷第十一頁背面）
    ，顯係避就之詞。且被害人與同案被告林俊雄間並無金錢往來，此經告訴人供陳
    明確，則告訴人何以在共同被告林俊雄之本票簿上簽發總額達四十萬元本票？是
    以被害人所稱係遭被告三人恐嚇而在已繕就之本票三紙及汽車讓渡書上簽名乙節
    ，亦堪信屬實。
  (四)又共同被告李志成於八十八年四月三十日十三時三十分許，至臺北縣土城市○○
    路二一０號四樓，向被害人之弟許富順拿被害人所有車牌號碼為ＣＶ─九０二五
    號之自用小客車之車籍資料時，向許富順表示因告訴人賭博欠錢，要拿車子到賭
    場典押，所以要車子的原始文件等語，此迭經證人許富順在警訊及偵查中證述一
    致（參偵查卷第十二頁、第四十六頁），是同案被告李志成辯稱其僅係因被害人
    表示與父親不睦不想見面而委伊至住處取車籍資料，伊亦不知被害人何以要拿車
    籍資料云云，顯非實在。而證人即於八十八年四月三十日十六時三十分受理被害
    人報案之警員李旭銘亦稱：「‧‧‧當天下午甲○○來說他在三峽被挾持並被毆
    打，對方要求他拿錢出來，並要將他的車子拿去典當，許某說他引他們經過派出
    所門口，經過時他就跳車報案‧‧‧」、「他說前一天晚上他朋友打他要他拿錢
    出來，因為他沒有錢，所以他拿錢去中古車行典當，當時有說有簽東西，但是我
    不記得他有無說其他事情。」等語（參原審卷第一０九頁八十九年六月三十日訊
    問筆錄）；李旭銘與證人許富順之證述均有提及欲押車典當之情事，堪信被害人
    所言應非虛妄。
  (五)證人即被告乙○○膩友彭麗娟於原審雖附和被告辯詞，稱其當時只見被告乙○○
    打告訴人一巴掌，並沒有見到其他的衝突，當天亦未見到李志成到現場，而當日
    下午與被告乙○○、林俊雄及告訴人一同離開現場時，並未見到告訴人有受傷云
    云（見原審卷第一六六頁八十九年八月十八日訊問筆錄）。然共同被告李志成在
    經原審借提初次訊問時即稱當天其先後前往被告林俊雄上開住所三次，彭麗娟亦
    有見到其去三次等語（參原審卷第一八０頁八十九年八月三十日訊問筆錄），顯
    與證人彭麗娟前開所述相左；而證人彭麗娟所稱未見其他衝突云云；亦與共同被
    告林俊雄於警訊中所陳同案被告三人有毆打告訴人之情形不符；且被害人於案發
    當日凌晨即因遭毆打而受有明顯之傷害，已如前述，證人彭麗娟既與告訴人一同
    離開，焉有未見之理？參以證人彭麗娟與被告乙○○同住於臺北縣三峽鎮詩朗十
    六號，關係密切，其為避免被告乙○○受刑責而設詞故為迴護，亦屬人情之常，
    則其證述既有如前之重大瑕疵，自難遽信屬實。
  (六)綜上所述，被告乙○○所為前開置辯，核均屬事後圖卸之詞，不足採信，本件事
    證明確，其犯行堪予認定。
二、核被告乙○○所為，係犯刑法第二百七十七條第一項之傷害罪，同法第三百零二
    條第一項之私行拘禁罪，及同法第三百四十六條第二項之恐嚇得財產上不法之利
    益罪。公訴意旨雖認被告妨害告訴人之行動自由，應論以刑法第三百零二條第一
    項之以非法方法剝奪人之行動自由罪，然按刑法第三百零二條第一項所謂其他非
    法方法剝奪人之行動自由，係對於同條項私行拘禁之補充規定，行為人將人私行
    拘禁，同條項既有明文，按之主要規定優於補充規定原則，自不應宣告補充規定
    之罪名，最高法院三十年度上字第一六九三號判例參照。本件被害人既係遭被告
    等私行拘禁，自應論以私行拘禁之罪名，惟其與公訴意旨所引法條為同一，尚無
    變更起訴法條之必要。又被告乙○○先後二次之傷害犯行，皆係基於單一之傷害
    犯意，在時間密接、場所相同之情形下接續所為，乃接續犯之單純一罪。被告乙
    ○○與李志成及尚未到案之林俊雄就上開犯罪間，有犯意之聯絡及行為之分擔，
    為共同正犯，其中共同被告李志成在被告乙○○、李志成第一次毆打告訴人及開
    始將之私行拘禁之時雖不在場，然其到場後既與其他二人有犯意之聯絡而參與其
    等接續傷害及私行拘禁之行為，顯有承繼乙○○、林俊雄原即存在之共同傷害與
    私行拘禁之犯意，自仍就全部之傷害及私行拘禁犯行成立共同正犯。被告所犯上
    開三罪間，有方法結果之牽連犯關係，應從較重之恐嚇得財產上不法利益罪論處
    。又被告乙○○前於八十四年間因違反槍砲彈藥刀械管制條例案件，經原審法院
    判處有期徒刑六月，如易科罰金，以參佰元折算壹日確定，甫於八十四年四月二
    十七日以易科罰金執行完畢，此有本院被告全國前案紀錄表附卷足參，其於五年
    以內再犯本件本件有期徒刑以上之刑之罪，為累犯，應依刑法第四十七條之規定
    論以累犯，並加重其刑。
三、原審以被告乙○○罪證明確，適用刑法二十八條、第二百七十七條第一項、第三
    百零二條第一項、第三百四十六條第二項、第五十五條、第四十七條、罰金罰鍰
    提高標準條例第一條前段。並審酌被告乙○○之素行、犯罪之動機、所使用傷害
    、私行拘禁及恐嚇得利之手段、造成告訴人之危害及犯罪後之態度等一切情狀，
    量處被告乙○○有期徒刑一年。認事用法並無不合，量刑亦屬適當，被告乙○○
    上訴意旨否認犯罪而指摘原判決不當，為無理由，應予駁回。
四、另案發當時雖另有未參與犯行之郭俊郎及李豐長在場，然郭俊郎經原審法院多次
    傳喚及拘提均未到庭，李豐長則所在不明，此亦經同案被告李志成陳明在卷（參
    原審卷第二０九頁八十九年十二月二十二日訊問筆錄），且本案事證明確，亦無
    再對其等為調查之必要，附此敘明。
據上論斷，應依刑事訴訟法第三百六十八條，判決如主文。
本案經檢察官張啟彬到庭執行職務。
中華      民      國    九十      年      七      月     十一     日
                                臺灣高等法院刑事第廿四庭
                                    審判長法  官  陳  貽  男
                                          法  官  陳  憲  裕
                                          法  官  王  炳  梁
右正本證明與原本無異。
如不服本判決應於收受送達後十日內向本院提出上訴書狀，其未敘述上訴之理由者並
得於提起上訴後十日內向本院補提理由書（均須按他造當事人之人數附繕本）。
                                          書記官  潘  大  鵬
中      華      民      國    九十      年      七      月     十一     日
附錄本案論罪科刑法條全文：
刑法第二百七十七條
傷害人之身體或健康者，處三年以下有期徒刑、拘役或一千元以下罰金。
犯前項之罪因而致人於死者，處無期徒刑或七年以上有期徒刑；致重傷者，處三年以
上十年以下有期徒刑。
刑法第三百零二條
私行拘禁或以其他非法方法，剝奪人之行動自由者，處五年以下有期徒刑、拘役或三
百元以下罰金。
因而致人於死者，處無期徒刑或七年以上有期徒刑，致重傷者，處三年以上十年以下
有期徒刑。
第一項之未遂犯罰之。
刑法第三百四十六條
意圖為自己或第三人不法之所有，以恐嚇使人將本人或第三人之物交付者，處六月以
上五年以下有期徒刑，得併科一千元以下罰金。
以前項方法得財產上不法之利益，或使第三人得之者，亦同。
前二項之未遂犯罰之。


司法院資訊處製作；財團法人民間司法改革基金會備份。
